臺灣臺南地方法院臺南簡易庭民事裁定
111年度南小字第320號
原      告  合作金庫商業銀行股份有限公司

法定代理人  雷仲達  
訴訟代理人  葉韋成  
被      告  邱信豪  
上列當事人間請求給付借款事件，本院裁定如下：
    主    文
本件移送臺灣嘉義地方法院。
    理    由
一、按訴訟，由被告住所地之法院管轄；訴訟之全部或一部，法
    院認為無管轄權者，依原告聲請或依職權以裁定移送於其管
    轄法院，民事訴訟法第1條第1項、第28條第1項分別定有明
    文。又當事人得以合意定第一審管轄法院，民事訴訟法第24
    條第1項前段定有明文。而該條之合意管轄，如當事人之一
    造為法人或商人，依其預定用於同類契約之條款而成立，按
    其情形顯失公平者，他造於為本案之言詞辯論前，得聲請移
    送於其管轄法院，同法第28條第2項前段亦規定甚詳。考其
    立法意旨，在於當事人之一造為法人或商人時，通常佔有經
    濟上之強勢地位，如因契約涉訟而須赴被告之住、居所地應
    訴，無論在組織及人員編制上，均尚難稱有重大不便。如法
    人或商人以預定用於同類契約之債務履行地或合意管轄條款
    ，與非法人或商人之他造訂立契約時，他造就此類條款表面
    上雖有締約與否之自由，實際上幾無磋商或變更之餘地。則
    一旦因該契約涉訟，他造即必須遠赴法人或商人以定型化契
    約所預定之法院應訴，在考量應訴之不便，且多所勞費等程
    式上不利益之情況下，經濟上弱勢者往往被迫放棄應訴之機
    會，如此不僅顯示公平，並某程度侵害經濟上弱勢者在憲法
    上所保障之訴訟權，於是特別明文排除合意管轄規定之適用
    。是以，定型化契約當事人因此爭執涉訟時，在不影響當事
    人程序利益及浪費訴訟資源之情況下，復無其他特別審判籍
    管轄法院之適用時，法院自應依民事訴訟法第1條「以原就
    被」原則定管轄法院。
二、經查，本件依兩造訂立之借款契約第15條約定，固合意由本
    院為管轄法院，惟被告之住所地為嘉義縣○○市○○里00鄰○○○0
    00號之3，此有個人戶籍資料（完整姓名）查詢結果附卷可
    稽，可見被告日常生活作息之地點既在嘉義縣，於發生本契
    約紛爭訴訟時，自以在臺灣嘉義地方法院轄區應訴最稱便利
    。在考量勞力、時間及費用等程序利益之情況下，原告作為
    一法人，以事先擬定之約定條款約定本院為管轄法院，即屬
    顯失公平，為保護經濟上弱勢之被告，揆諸前揭規定及說明
    ，本件即應排除合意管轄法院規定之適用。兩造間既無其他
    特別審判籍管轄法院規定之適用，依民事訴訟法第1條第1項
    之規定，自應由臺灣嘉義地方法院管轄。茲原告向無管轄權
    之本院起訴，顯係違誤，爰依職權將本件移送於該管轄法院
    。
三、依民事訴訟法第28條第1項，裁定如主文。
中　　華　　民　　國　　111 　年　　3 　　月　　17　　日
                  臺灣臺南地方法院臺南簡易庭
                                  法  官  葉淑儀
以上正本係照原本作成。
如對本裁定抗告，應於收受裁定正本送達後10日內向本院提出抗
告狀，並繳納抗告裁判費新臺幣1,000元。
中　　華　　民　　國　　111 　年　　3 　　月　　17　　日
                                  書記官  林幸萱